臺灣新竹地方法院民事裁定  
111年度消債更字第25號
聲  請  人  
即債務人    謝瑞國  

代  理  人  林彥苹律師（法扶）
相  對  人  
即債權人    台北富邦商業銀行股份有限公司


法定代理人  陳聖德  



相  對  人  
即債權人    國泰世華商業銀行股份有限公司

法定代理人  郭明鑑  


相  對  人  
即債權人    玉山商業銀行股份有限公司


法定代理人  黃男州  

代  理  人  喬湘秦  
相  對  人  
即債權人    中國信託商業銀行股份有限公司


法定代理人  利明献  



相  對  人  
即債權人    劉秋蓮  
相  對  人
即債權人              合迪股份有限公司

法定代理人  陳鳳龍  


上列當事人因消費者債務清理條例聲請更生事件，本院裁定如下
：
    主  文
債務人謝瑞國自中華民國一一一年七月六日上午十一時起開始更
生程序。
命司法事務官進行本件更生程序。
    理  由
一、按債務人不能清償債務或有不能清償之虞者，得依本條例所
    定更生或清算程序，清理其債務；債務人無擔保或無優先權
    之本金及利息債務總額未逾新臺幣（下同）1,200萬元者，
    於法院裁定開始清算程序或宣告破產前，得向法院聲請更生
    ；債務人對於金融機構負債務者，在聲請更生或清算前，應
    向最大債權金融機構請求協商債務清償方案，或向其住、居
    所地之法院或鄉、鎮、市、區調解委員會聲請債務清理之調
    解，消費者債務清理條例（下稱消債條例）第3條、第42條
    第1項、第151條第1項定有明文。此係採前置協商主義，是
    債務人於協商程序中，自應本於個人實際財產及收支狀況，
    依最大誠信原則，商討解決方案。如終究不能成立協商，於
    聲請更生或清算時，法院審酌上開條文所謂「不能清償或有
    不能清償之虞」，允宜綜衡債務人全部收支、信用及財產狀
    況，評估是否因負擔債務，而不能維持人性尊嚴之最基本生
    活條件，所陳報之各項支出，是否確屬必要性之支出，如曾
    有協商方案，其條件是否已無法兼顧個人生活之基本需求等
    情，為其判斷之準據。又法院開始更生程序之裁定，應載明
    其年、月、日、時，並即時發生效力。法院開始更生或清算
    程序後，得命司法事務官進行更生或清算程序，必要時得選
    任律師、會計師或其他適當之自然人或法人一人為監督人或
    管理人，同條例第45條第1項、第16條第1項亦有明文。
二、本件聲請意旨略以：
　　聲請人前有不能清償債務之情事，而積欠債務數額共計2,25
    8,060元，聲請人前於本院向債權人聲請債務前置調解，惟
    調解不成立（本院111年度司消債調字第11號），聲請人於
    民國（下同）111年3月24日具狀聲請更生程序。為此，爰依
    消債條例請求裁定准許更生等語。
三、經查：
㈠、聲請人為一般消費者，於提出本件更生程序之聲請前，曾於1
    11年2月間於本院前置調解不成立，此有調解不成立證明書
    附於本案卷內可佐（本院卷第23、97頁），堪認聲請人已依
    消債條例之規定聲請前置調解未能成立。是以，本件聲請人
    所為本件更生聲請可否准許，即應綜衡聲請人之全部收支、
    信用、財產及勞力（技術）、年齡等狀況，審究其現況是否
    有不能清償債務或有不能清償之虞之情事而定。
㈡、關於聲請人之財產收入及支出部分：聲請人名下有24筆有效
    保單（含個人及團體保險），其中2筆中國人壽保單現金價
    值扣除保單借款本息分別為25,088元、19,583元（基準日為
    110年11月19日）、國泰人壽保單價值準備金扣除貸款金額
    為13,661元（基準日為110年12月2日）、富邦人壽保單價值
    數額為14,994元（基準日為110年12月3日），另聲請人名下
    原有車牌號碼000-0000之汽車，已經債權人合迪股份有限公
    司於111年1月27日處分，此有聲請人提出之上開保單相關資
    料、合迪股份有限公司111年4月22日陳報狀、本院依職權調
    查聲請人之法務部－高額壽險資訊連結作業表及稅務電子閘
    門財產所得調件明細表等件附卷可憑（本院卷第47-49、55-
    64、85-89、179頁），先予敘明。聲請人陳稱自111年1月21
    日起於欣興電子股份有限公司擔任正式之技術員（原先為派
    遣人員），每月薪資約40,000元，加班費不一定，因剛到職
    ，還沒有領過三節獎金，沒有兼職、沒有領取社會補助等語
    （本院卷第73、237頁），並提出在職證明書、111年2-3月
    薪資明細表等件在卷為證（本院卷第91-93頁），則本院暫
    以聲請人每月收入40,000元，作為計算聲請人目前償債能力
    之依據；又聲請人主張其每月生活必要支出為台中租金5,00
    0元、新竹宿舍550元、膳食費10,000元、交通費3,000元、
    電費250元、手機電信費1,200元、勞保費552元、健保費372
    元、團保150元、醫療費5,800元、上班停車費500元、父親
    扶養費14,160元，總計：41,534元（本院卷第17、73-75頁
    ）。惟查：就父親扶養費14,160元之部分，查聲請人之父親
    謝文正領有中度身心障礙證明，現安置於享溫心護理之家，
    名下無財產及所得，此有本院依職權調查謝文正之稅務電子
    閘門財產所得調件明細表、臺灣桃園地方法院111年度司執
    助字第939號卷內所附享溫心護理之家計價單、謝文正之身
    心障礙證明等件附卷可稽（本院卷第257、266-267頁），堪
    認聲請人之父親確有不能維持生活情事。就扶養費數額之部
    分，聲請人固稱：伊父親每月安養院費用33,000元，扣除補
    助款11,760元，尚需支付每月21,240元，伊需負擔三分之二
    即14,160元，伊有一個姐姐已經結婚、沒有工作，一個妹妹
    有工作等語（本院卷第237、263頁），惟聲請人所負債務高
    達百萬元之多，聲請人之經濟狀況未必較其姊妹為佳，且聲
    請人之姊妹謝依岑、謝雅汝均值壯年（本院卷第268-269頁
    ），縱暫時無收入，亦非無工作能力之人，故聲請人及其姊
    妹仍應共同負擔扶養父親之義務，是以聲請人父親每月安養
    院費用33,000元，扣除補助款11,760元後（見享溫心護理之
    家計價單，本院卷第266頁），認應由聲請人及其姊妹謝依
    岑、謝雅汝共同分擔，則每人應分擔父親扶養費金額為7,08
    0元【計算式：（33,000元－11,760元）÷3】，逾此範圍，難
    認可採；至聲請人其餘支出之部分，已高於衛生福利部公告
    臺灣省111年每人每月最低生活費1.2倍即17,076元（111年
    每月生活所必需〈必要生活費用〉數額一覽表，本院卷第259
    頁），且部分支出偏高而逾一般人必要需求之程度，亦未據
    聲請人釋明其必要性，審酌聲請人已負擔高額債務，其日常
    支出自應撙節所需，是本院參酌消債條例第64條之2第1項之
    規定，認聲請人日常支出應以上開臺灣省111年每人每月最
    低生活費1.2倍即17,076元為基準，逾此部分均屬不能准許
    。從而，本件聲請人每月生活必要支出即以24,156元（計算
    式：7,080元＋17,076元），洵堪認定。
㈢、從而，以聲請人每月收入40,000元，扣除每月必要生活支出2
    4,156元後，賸餘15,844元可供清償，已不足以負擔聲請人
    人陳報最大債權銀行提出每月清償約7,000多元、合迪股份
    有限公司每月清償約13,000元，合計每月清償約20,000元之
    還款條件（本院卷第15頁），並據債權人陳報聲請人現積欠
    之債務數額約1,820,505元，且該債務數額尚未包含積欠劉
    秋蓮之部分，此有債權人之陳報狀在卷可稽（本院卷第179
    、189、195、207、243頁），堪認聲請人無能力負擔債務清
    償。況聲請人現積欠之債務，其利息部分等仍持續增加中，
    堪認聲請人客觀上經濟狀況已有不能清償債務之情形，而有
    藉助更生制度調整其與債權人間之權利義務關係以重建其經
    濟生活之必要。
四、綜上所述，聲請人係一般消費者，其已達不能清償債務之程
     度，其中無擔保或無優先權之債務未逾1,200萬元，且未經
    法院裁定開始清算程序或宣告破產；又查無消債條例第6條
    第3項、第8條或第46條各款所定駁回更生聲請之事由存在，
    則聲請人聲請更生，應屬有據。本件聲請人聲請更生既經准
    許，併依上開規定命司法事務官進行本件更生程序，爰裁定
    如主文。至聲請人於更生程序開始後，應提出足以為債權人
    會議可決或經法院認為公允之更生方案以供採擇，而司法事
    務官於進行本件更生程序、協助債務人提出更生方案時，亦
    應依債務人之薪資變化、社會常情及現實環境衡量債務人之
    償債能力，並酌留其生活上應變所需費用，進而協助債務人
    擬定允當之更生方案，始符消債條例重建債務人經濟生活之
    立法目的，附此敘明。
中　　華　　民　　國　　111 　年　　7 　　月　　6 　　日
                  民事第二庭法　　　官　林麗玉
以上正本係照原本作成。
本件不得抗告。
中　　華　　民　　國　　111 　年　　7 　　月　　6 　　日
                            書  記  官　郭春慧